臺灣彰化地方法院民事裁定
111年度重訴字第20號
原      告  林金德  


訴訟代理人  顏瑞成律師
複代理人    徐祐偉律師
被      告  蕭明清即山本汽車貨運行  

訴訟代理人  羅永安律師
            賴揚名律師
上列當事人間清償債務事件，原告為訴之追加，本院裁定如下：
    主  文
原告於民國111年6月29日所為追加之訴駁回。
追加之訴訴訟費用由原告負擔。
    理  由
一、按起訴不合程式或不備其他要件者，法院應以裁定駁回之。
    訴狀送達後，原告不得將原訴變更或追加他訴。但有下列各
    款情形之一者，不在此限：一、被告同意者。二、請求之基
    礎事實同一者。三、擴張或減縮應受判決事項之聲明者。四
    、因情事變更而以他項聲明代最初之聲明者。五、該訴訟標
    的對於數人必須合一確定時，追加其原非當事人之人為當事
    人者。六、訴訟進行中，於某法律關係之成立與否有爭執，
    而其裁判應以該法律關係為據，並求對於被告確定其法律關
    係之判決者。七、不甚礙被告之防禦及訴訟之終結者，民事
    訴訟法第249條第1項第6款、第255條第1項分別定有明文。
    而所謂請求之基礎事實同一，係指變更或追加之訴與原訴之
    原因事實，有其社會事實上之共通性及關聯性，而就原請求
    所主張之事實及證據資料，於變更或追加之訴得加以利用，
    且無害於他造當事人程序權之保障，俾符訴訟經濟者，均屬
    之。另法律之所以限制原告於起訴後為訴之追加者，旨在保
    護被告之利益及防止訴訟之延滯，是判別訴之追加，有無妨
    礙被告之防禦及訴訟之終結，即應以追加後之訴，需否重新
    另行蒐集訴訟資料為斷。
二、本件原告就其與被告林金德間請求清償債務事件，原告先於
    民國110年10月21日聲請支付命令，請求被告蕭明清應給付
    原告新台幣（下同）6,177,944元及自支付命令送達翌日起
    至清償日止，按年息5%計算之利息，並主張原告向被告買受
    車牌號碼000-00號車輛，原告已給付價金6,177,944元完畢
    ，被告蕭明清卻拒絕辦理車輛過戶等語，本院核發支付命令
    後，經被告蕭明清異議而視為起訴，於111年2月8日繫屬於
    本院，本院審查原告之證據與主張不符，於111年2月8日函
    請原告具狀表明車牌號碼000-00號車輛之出賣人究竟為何人
    ，並應提出買賣契約，經原告於111年2月22日以陳報狀表示
    出賣人為被告蕭明清等語，惟未檢附買賣契約書，嗣於111
    年5月11日言詞辯論期日，因原告之主張不足以導出其訴之
    聲明，而不具備事實主張之一貫性，本院當庭命原告於20日
    內提出準備書狀表明有關車牌號碼000-00號車輛之出賣人、
    有無交付原告、為原告為何不請求交付車輛並辦理車籍變更
    登記，而是請求返還6,177,944元?原告請求返還6,177,944
    元，是依據何種法律關係?惟原告遲至111年6月29日言詞辯
    論期日始提出書狀為訴之變更及追加，就有關車牌號碼000-
    00號車輛部分，原告所為訴之變更固可認其社會事實上之共
    通性及關聯性，應予准許；然追加請求被告蕭明清即山本汽
    車貨運行應將車牌號碼000-00號汽車之車籍辦理過戶登記予
    原告之訴，此經被告爭執有礙其防禦權，而原告既未檢附任
    何有關車牌號碼000-00號汽車的相關資料，且自承382-M7號
    汽車交易時間是在96年間開始，596-HQ號車輛是94年12月28
    、29日左右等語，顯然原告追加有關車牌號碼000-00號汽車
    之訴，已與原起訴之基礎事實不同，更無任何既有訴訟資料
    可資利用，勢必將重新另行蒐集訴訟資料，原告遲至111年6
    月29日始為上開追加之訴之主張，明顯有礙被告之防禦及訴
    訟之終結，被告亦已明確拒絕同意。從而，原告追加之
    訴與首揭規定未合，復查無民事訴訟法第255條第1項所定其
    他得為追加之事由，其所為訴之追加自不應准許，應予駁回
    。
三、綜上所述，原告所提追加之訴（被告蕭明清即山本汽車貨運
    行應將車牌號碼000-00號汽車之車籍辦理過戶登記予原告）
    ，於法不合，應予駁回。至於原告變更之訴（被告蕭明清即
    山本汽車貨運行應將車牌號碼000-00號汽車之車籍辦理過戶
    登記予原告），仍繫屬本院審理中，併予敘明。
四、依民事訴訟法第249條第1項第6款，第95條、第78條，裁定
    如主文。
中    華    民    國   111    年    7     月    1     日
                  民事第二庭  法  官  陳弘仁
上正本係照原本作成。
如不服本裁定應於送達後10日內向本院提出抗告狀，並繳納抗告
費1000元。
中    華    民    國   111    年    7     月    1     日
                              書記官 許雅涵